臺灣臺南地方法院刑事判決　　　　　　　　　　　　　　九十一年度自字第六八號
　　自　訴　人　丙○○
　　被　　　告　乙○
　　被　　　告　甲○○
　　被　　　告　李驊賓
　　共　　　同　王成彬
　　選任辯護人
右列被告因瀆職等案件，經自訴人提起自訴，本院判決如左：
    主  文
本件自訴不受理。
    理  由
壹、自訴意旨略以：
一、被告乙○、甲○○、李驊賓分別為國立成功大學校長及內部鑑定人員，均受台灣
    高等法院台南分院及自訴人之委託鑑定繫屬於台灣高等法院台南分院案號八十九
    年上易字第一六五八號審理之之刑事案件，然被告等為自訴人處理事務。卻不秉
    持公正立場，枉法偽造不實尺寸及速度，不符卷內資料，並違背鑑定主旨，刻意
    陷害自訴人，致自訴人遭誤判一年二月冤獄，茲表列不符卷內資料部分：
（一）該車車速一二○至一三○公里，鑑定報告書則自行提高為為一三○至一四○公
      里，且未考量剎車及路況高低。
（二）肇事車寬一七九點八公分，鑑定報告偽造記載車寬一八四公分，刻意導致受損
      護欄與車寬不符。
（三）肇事地點（受損）橋墩一七五公分，斜面長度一五五公分，高度四十五公分早
      經檢察官勘驗並制作筆錄，鑑定報告不採原正確勘驗記載，意私自偽造受損橋
      墩一三○公分，斜面長度八十五公分，高度三十八公分變更不實尺寸，做不實
      鑑定書。
（四）鑑定書內第十六頁第十行，卻又偽造成橫寬（長）一百公分，（高）三十八公
      分，（厚）二十八公分來陷害自訴人。
（五）鑑定書稱「當事者」及第十一頁下第三行指如圖（９０年所照）。其「當事者
      」是何人，（９０年所照）是何人帶去照的？又為何知道地點？該護欄於八十
      六年已修好，台灣高等法院台南分院及自訴人所託主旨與卷定資料並不需要重
      量尺寸，重新照相片，因此案乃於八十五年度發生肇事。足見鑑定人員已有偏
      袒他方而刻意陷害自訴人。
二、自訴人請台灣高等法院台南分院囑託鑑定之意旨是該車身或車殼於修復前，是否
    曾遭巨大撞及？撞及點在何處？其撞及力道如何？被告等均未鑑定，顯有違背委
    託之意旨。
三、被告不但背鑑定意旨，且採用不符卷証之資料為基礎，進而作出不正確之結論損
    害自訴人利益而遭誤判詐欺罪，因認被告三人均涉有刑法瀆職、偽証（自訴人誤
    為偽造罪）、背信及湮滅証據罪云云。
貳、惟犯罪事實之一部提起自訴者，他部雖不得自訴，亦以得提起自訴論。但不得提
    起自訴部分係較重之罪，或其第一審屬於高等法管轄，或第三百十三條之情形者
    ，不在此限，刑事訴訟法第三百十一條第二項有明文規定。又按被告所具之驗斷
    書當屬鑑定性質，其書面與言詞陳述性質相同，如有虛偽陳述，在他人是否因此
    被害，尚繫於執行審判或偵查職務之公務員採信其陳述與否而定，該他人並非因
    其偽證行為而直接或同時受有損害，即與刑事訴訟法第三百十一條所稱之被害人
    不相當，無提起自訴之權。（最高法院四十八年台上字第三四七號判例參照）。
    又刑事訴訟法第三百十一條所定得提起自訴之人，係限於因犯罪而直接被害之人
    ，必其人之法益由於犯罪行為直接所加害，若須待乎他人之另一行為而其人始受
    損害者，即非因犯罪直接所受之損害，不得提起自訴。至個人與國家或社會，因
    犯罪而同時被害者，該被害之個人，固亦得提起自訴，但所謂同時被害，自須個
    人之被害與國家或社會之被害由於同一之犯罪行為所致，若犯罪行為雖足加國家
    或社會以損害，而個人之受害與否，尚須視他人之行為而定者，即不能謂係同時
    被害，仍難認其有提起自訴之權。故於他人刑事被告案內為證人、鑑定人、通譯
    之人，在審判或偵查時，依法具結而為虛偽之陳述，固足使採證錯誤，判斷失平
    ，致司法喪失威信，然此種虛偽之陳述，在他人是否因此被害，尚繫於執行審判
    或偵查職務之公務員採信其陳述與否而定，並非因偽證行為直接或同時受有損害
    ，即與刑事訴訟法第三百十一條所稱之被害人並不相當，其無提起自訴之權，自
    不待言。（最高法院二十六年二十六年渝上字第八九三號判例）。又湮滅證據為
    妨害國家搜索權，私人並非因犯罪之直接被害人，亦不得提起自訴。（最高法院
    二十六年上字第一一二一號判例參照）。本件自訴人自訴被告三人違背鑑定意旨
    ，且採用不符卷証之資料為基礎，進而作出不正確之結論損害自訴人利益而遭誤
    判詐欺罪，均涉有刑法之瀆職、偽證（自訴人誤為偽造罪，後述）、背信及湮滅
    証據罪嫌。經查自訴人雖指訴被告三人涉有瀆職罪，惟對此部分卻無法說明被告
    三人涉有如何之瀆職或其他涉案之法律依據，本院自無從對自訴人此部分之瀆罪
    加以審酌，合先敘明。次查自訴人自訴狀之內容所載之「偽造罪」，其指訴之本
    旨應屬被告三人偽證罪之意，此由自訴人於本院審訊中曾詢明自訴人有無曾告訴
    被告乙○偽証罪？則答稱：有。當時我告乙○偽證部分（台灣台南地方法院檢察
    署九十一年度偵字第二六五號）與今天陳述之事實完全相同等語（參本院九十一
    年五月二十五日審訊筆錄）。又自訴人曾對被告乙○以同一事實提出告訴（實為
    告發），業據本院調閱台灣台南地方法院檢察署九十一年度偵字第二六五號卷証
    無訛，而該案其中偽證罪部分，則業已於九十一年一月三十一日不起訴處分確定
    ，復有該不起訴處分書可參。本件自訴人指訴被告三人所涉之刑法第一百六十八
    條偽證罪及同法第一百六十五條湮滅証據罪，依前揭判例說明，均屬不得提起自
    訴之罪名。又其中偽證罪之最高法定本刑為七年以下有期徒刑，而背信罪之最高
    法定本刑則僅為五年以下有期徒刑。刑法第一百六十八條、第三百四十二條分別
    定有明文，是首開刑事訟訴法第三百十九條第二項但書之規定，本件自訴人對被
    告三人指訴之犯罪事實之一部（偽證罪部分）既不得自訴，故其指訴之背信罪部
    分，自亦不得自訴。另其指訴被告三人湮滅証據罪部分，依前揭判例說明，亦屬
    不得提起自訴之罪名。綜上所述，本件自訴人指訴被告三人上開偽證、背信及湮
    滅証據罪部分，均屬不得提起自訴。故自訴人對之提起本件自訴，即有未合，依
    上開說明，爰不經言詞辯論，逕為不受理之判決。
據上論斷，應依刑事訴訟法第三百四十三條、第三百零三條第一款、第三百零七條判
決如主文。
中      華      民      國      九十一      年      七      月    三    日
                                      臺灣臺南地方法院刑事第三庭
                                          法  官  李  政  庭
右正本證明與原本無異。
如不服本判決應於送達後十日內向本院提出上訴狀。
                                          書記官  彭  建  山
中      華      民      國      九十一      年      七      月    三    日
